【裁判字號】    99,台上,3265
【裁判日期】    990527
【裁判案由】    違反毒品危害防制條例等罪
【裁判全文】
最高法院刑事判決            九十九年度台上字第三二六五號
上  訴  人  甲○○
            乙○○
上列上訴人等因違反毒品危害防制條例等罪案件，不服台灣高等
法院台中分院中華民國九十九年三月二十五日第二審判決（九十
八年度上訴字第一四一二號，起訴案號：台灣台中地方法院檢察
署九十八年度偵字第二○九六號），提起上訴，本院判決如下：
    主  文
上訴駁回。
    理  由
按刑事訴訟法第三百七十七條規定：上訴於第三審法院，非以判
決違背法令為理由，不得為之；是提起第三審上訴，應以原判決
違背法令為理由，係屬法定要件。如果上訴理由書狀並非依據卷
內訴訟資料具體指摘原判決不適用何種法則或如何適用不當，或
所指摘原判決違法情事顯與法律規定得為第三審上訴理由之違法
情形不相適合時，均應認其上訴為違背法律上之程式，予以駁回
。本件原判決認定上訴人甲○○、乙○○有其事實欄二之(一)、(二)
所載販賣第一級毒品海洛因，及事實欄二之(三)所載販賣第二級毒
品安非他命犯行，因而撤銷第一審關於甲○○有罪及乙○○部分
之判決，改判仍論甲○○以如原判決附表編號一、二所示販賣第
一級毒品（累犯）共二罪，每罪各量處有期徒刑十七年，及同附
表編號三所示販賣第二級毒品罪（累犯），量處有期徒刑八年，
並就各罪分別諭知相關之從刑；復定其應執行之刑為有期徒刑二
十年，及諭知應執行之相關從刑；另論乙○○以如原判決附表編
號一、二所示販賣第一級毒品（累犯）共二罪，每罪各量處有期
徒刑十七年，及同附表編號三所示販賣第二級毒品罪（累犯），
量處有期徒刑七年十月，並就各罪分別諭知相關之從刑；復定其
應執行之刑為有期徒刑十九年十月，及諭知應執行之相關從刑。
已分別詳敘其所憑證據及認定之理由，俱有卷存證據資料可資覆
按。甲○○上訴意旨略以：賴傑盟、乙○○雖於偵查中以證人身
分具結作證，但第一審及原審均未傳喚該二位證人到庭，給予伊
與辯護人行使詰問權之機會，則該二位證人於偵查中之陳述係屬
未經完足調查之證據，自不得作為伊犯罪之依據。原判決遽採該
二位證人於偵查中之陳述，作為伊犯罪之證據，自有不當。又原
審並未調查其他補強證據，僅依憑賴傑盟及乙○○之證述，遽認
伊有販賣海洛因及安非他命犯行，亦有未合。再卷附伊與賴傑盟
間之電話監聽錄音譯文，並未記載製作人姓名及日期，亦未經製
作人簽名，應無證據能力，且該譯文並無關於交易毒品之談話內
容，原判決竟採為伊犯罪之佐證，殊欠允洽。又賴傑盟於偵查中
僅證稱其與乙○○相約見面，並未言及伊是否在場，原判決竟採
賴傑盟於偵查中之陳述，作為伊與乙○○共同販賣毒品之證據，
尤有違誤。再原判決並未說明伊於警詢之陳述何以具有證據能力
，遽採為伊犯罪之證據，亦屬不當。此外，伊於原審言詞辯論終
結前始知悉其毒品來源即綽號「阿德」者之姓名為「何進成」，
並聲請傳喚該證人，以查明伊得否適用修正後毒品危害防制條例
第十七條第一項規定減輕或免除其刑，原審未予傳訊，亦有可議
云云。乙○○上訴意旨略以：原判決並未說明甲○○於警詢之陳
述有何特別可信之情形，暨該項陳述如何具有證據能力，遽採為
伊犯罪之證據，自有不當。又原判決採用甲○○與賴傑盟之電話
監聽錄音譯文，認定伊有與甲○○共同販賣海洛因予賴傑盟之犯
行。然卷附甲○○與賴傑盟之電話監聽錄音譯文中並無任何有關
交易毒品之訊息，原判決竟採為伊犯罪之佐證，顯有未合。再卷
內電話監聽錄音譯文並未記載製作人之姓名及日期，亦未經製作
人簽名，顯與刑事訴訟法第三十九條所規定之要件不合，應無證
據能力，原判決採為伊犯罪之證據，亦非適法云云。惟證據之取
捨及事實之認定，均為事實審法院之職權，倘其採證認事並未違
背證據法則，自不得任意指為違法而執為第三審上訴之理由。賴
傑盟與乙○○分別經第一審及原審以證人身分傳喚到庭作證，而
甲○○之選任辯護人陳建勛律師已於原審審判期日對乙○○踐行
交互詰問程序完畢，有原審審判筆錄可稽（見原審卷(二)第十五頁
）；而第一審審判長於審判期日曾訊問甲○○有無問題詢問證人
賴傑盟，甲○○回答「無」，有第一審審判筆錄可稽（見一審卷
第九十七頁）；可見第一審已給予甲○○詰問該證人之機會。甲
○○上訴意旨謂第一審及原審均未給予伊與辯護人對上述二位證
人行使詰問權之機會一節，顯非依據卷內資料執為指摘之適法第
三審上訴理由。又原判決係綜合賴傑盟與乙○○之證述，並參酌
甲○○於警詢之陳述暨卷附電話監聽錄音譯文等證據資料，本於
推理作用，認定甲○○有本件販賣海洛因及安非他命犯行，並非
僅憑乙○○及賴傑盟之證述，即認定其犯罪。甲○○上訴意旨謂
原判決未調查其他佐證，僅憑乙○○及賴傑盟之證述而認定其犯
罪一節，要屬誤會。再電話監聽錄音譯文，係由有偵查犯罪職權
之公務員依據監聽錄音結果而翻譯之文字，固具文書證據之外觀
，但實際上該項監聽所得之錄音帶始屬調查犯罪所得之證物，乃
刑事訴訟法第一百六十五條之一第二項所稱之新科技證物，如其
蒐證程序合法，且當事人已承認電話監聽錄音譯文內容屬實，而
法院復已依法就該譯文踐行調查證據程序者，該監聽錄音譯文即
與播放錄音帶具有同等價值，而有證據能力。上訴人等雖均質疑
卷附電話監聽錄音譯文之證據能力，但原判決已說明：甲○○所
有門號0000000000行動電話，經台灣台中地方法院核
發通訊監察書由警方依法實施監聽，發現甲○○與乙○○分別以
上述行動電話與賴傑盟所使用之0000000000號電話，
及「吳敏慧」所持用之門號0000000000行動電話通話
，而警方依電話監聽錄音帶所製作之譯文，業據上訴人等及賴傑
盟坦承確係其等之談話內容無訛，復經原審於審判期日將上述譯
文提示於上訴人等並告以要旨而踐行調查證據程序，自應認具有
證據能力等情綦詳（見原判決第十頁倒數第五行至第十一頁第七
行）。上述電話監聽錄音譯文僅係警方依據監聽錄音結果而翻譯
之文字，雖具文書證據之外觀，但並非公文書，縱未依刑事訴訟
法第三十九條規定記載製作人之姓名及日期，並由製作人簽名，
但既非出於虛偽，上訴人等對該譯文內容復無爭執，自不影響其
證據能力。上訴人等上訴意旨猶再爭執上述電話監聽錄音譯文之
證據能力，亦非適法之第三審上訴理由。又卷附電話監聽錄音譯
文中記載甲○○（代號Ａ）與賴傑盟（代號Ｂ）於民國九十七年
十二月十七日十二時十三分十五秒許有如下對話內容：「Ｂ：兄
仔，你起來了，現在有沒有空？」、「Ａ：有啊，你講」、「Ｂ
：一樣那裡」、「Ａ：好」、「Ｂ：現在嗎？」、「Ａ：嗯啊，
你現在過來」。而乙○○（代號Ａ）與賴傑盟（代號Ｂ）於同年
月二十四日七時三十八分十二秒許有如下對話內容：「Ａ：喂」
、「Ｂ：你有在嗎？」、「Ａ：要帶一個妻仔喔？」、「Ｂ：嗯
，現在」、「Ａ：好」。前者通話內容顯示甲○○與賴傑盟於上
揭時間以電話邀約見面，核與賴傑盟於偵查中證述其於前揭時間
以電話與甲○○約定見面交易毒品之情節相符；而後者通話內容
係賴傑盟以電話向乙○○表示欲購買毒品，其中所稱「妻仔」，
即係毒品海洛因之暗語，亦據乙○○於警詢時供述明確，核與賴
傑盟於偵查中證述其於上揭時間以電話向乙○○洽購毒品之情節
相符，因認上述電話監聽錄音譯文與本件犯罪事實具有相當關聯
性，而採為上訴人等犯罪之佐證，業據原判決於理由內論敘明白
（見原判決第十三頁第十四行起至第十五頁第四行），核與證據
法則無違。上訴人等上訴意旨任憑己意謂前揭電話監聽錄音譯文
中並無關於交易毒品之內容，不足以作為伊等犯罪之佐證云云，
顯非合法之第三審上訴理由。再賴傑盟於偵查中雖證稱其與乙○
○相約見面二次，而未言及甲○○是否在場。但原判決以乙○○
於第一審已證稱甲○○二次均與伊同車前往與賴傑盟見面等語；
而甲○○於警詢時亦坦承上情不諱，核與乙○○所陳情節相符，
因而併採賴傑盟前揭證述，作為甲○○犯罪之證據，於法並無不
合。甲○○上訴意旨謂賴傑盟於偵查中之陳述不足作為伊犯罪之
證據云云，亦非適法之第三審上訴理由。又原判決所引甲○○於
警詢之陳述（見原判決第十五頁倒數第二行起至第十六頁第三行
），對於甲○○而言，係屬自白，而非傳聞證據；而甲○○於原
審既未抗辯該項自白之任意性，則原判決以其自白與卷附電話監
聽錄音譯文內容相符而採為甲○○犯罪之證據，於法亦屬無違。
雖原判決並未對該項自白之證據能力加以說明，略欠週延，但不
影響於其採證之適法性，甲○○執此指摘原判決違法，亦非合法
之第三審上訴理由。至甲○○前揭警詢之陳述，對於乙○○而言
，係屬傳聞證據，而原判決未說明該項傳聞證據何以具有證據能
力之理由，即採為乙○○犯罪之證據，其理由固有欠缺，但除去
該項傳聞證據，原判決依憑乙○○於警詢及偵查中之自白暨賴傑
盟之證述，以及卷附電話監聽錄音譯文，亦足以認定其犯罪。是
原判決上述程序上瑕疵，顯然不影響於本件判決之結果；乙○○
上訴意旨執此無關宏旨之問題指摘原判決不當，亦非合法之第三
審上訴理由。此外，甲○○雖於原審最後言詞辯論時供出其毒品
來源為「何進成」，主張應依修正後毒品危害防制條例第十七條
第一項規定減輕或免除其刑，並聲請傳喚該證人。然原判決已說
明：修正後毒品危害防制條例第十七條第一項所謂「供出毒品來
源，因而破獲者」，係指具體提供毒品來源之資訊，使有偵查（
或調查）犯罪職權之公務員知悉而對之發動偵查（或調查），並
因而破獲者而言。上揭法條既未明定以在司法警察（官）調查及
檢察官偵查時供出為必要，基於鼓勵具體提供其毒品上游資訊，
以利追查，俾杜絕毒品蔓延與氾濫之目的，兼衡被告之權益，解
釋上於事實審法院供出因而破獲者，仍有該條之適用。然法院非
屬偵查犯罪機關，被告在法院審判中供出毒品來源，僅在促使在
場之檢察官知悉而發動偵查，或由法院依刑事訴訟法第二百四十
一條規定函送檢察官偵查，以期破獲毒品來源。惟被告於審判中
始供出毒品來源，倘已無從期待偵查機關在法院辯論終結前因而
破獲，事實審法院因而未加以調查，尚難指為違法。故甲○○於
原審最後言詞辯論期日始供述其毒品來源為「何進成」，除不符
上述條例第十七條第一項之規定外，顯亦無從期待偵查機關在原
審辯論終結前因而破獲，因認無調查之必要等情綦詳。甲○○上
訴意旨置原判決明確之論斷於不顧，猶執其在原審之前揭主張指
摘原判決違誤，亦難認係合法之第三審上訴理由。至上訴人等其
餘上訴意旨，無非仍就原審採證認事職權之適法行使，暨原判決
已明確論斷說明之事項再為爭執，並對其等有無本件販賣第一、
二級毒品之單純事實為爭辯，均非依據卷內資料具體指摘原判決
有何違背法令之情形，顯與法律規定得為第三審上訴理由之違法
情形不相適合。揆之首揭說明，其等上訴均為違背法律上之程式
，應併予駁回。
據上論結，應依刑事訴訟法第三百九十五條前段，判決如主文。
中    華    民    國  九十九  年    五    月  二十七  日
                      最高法院刑事第八庭
                          審判長法官  洪  文  章
                                法官  王  居  財
                                法官  郭  毓  洲
                                法官  黃  梅  月
                                法官  邱  同  印
本件正本證明與原本無異
                                      書  記  官
中    華    民    國  九十九  年    五    月  三十一  日
                                                     ｍ

司法院資訊處製作；財團法人民間司法改革基金會備份。
